【裁判字號】    97,訴,420
【裁判日期】    970930
【裁判案由】    強盜等
【裁判全文】
臺灣苗栗地方法院宣示判決筆錄           97年度訴字第420號
公  訴  人  臺灣苗栗地方法院檢察署檢察官
被      告  乙○○
指定辯護人  本院公設辯護人  丙○○
上列被告被訴妨害自由等案件（起訴案號：96年度偵字第5566號
），於中華民國97年9 月30日下午4 時，在本院刑事第三法庭宣
示判決，出席職員如下：
                審判長法  官  林靜雯
法官起立朗讀判決主文、犯罪事實要旨、處罰條文，附記事項及
告以上訴限制、期間並提出上訴狀之法院，且諭知記載其內容：
一、主  文：
    乙○○共同犯剝奪他人行動自由罪，累犯，處有期徒刑拾月
    。
二、犯罪事實要旨：
  (一)乙○○前分別因恐嚇等案件，經本院以92年度易字第244 號
    及93年度易字第508 號刑事判決，分別判處有期徒刑1 年 4
    月及1 年8 月確定，後並定應執行有期徒刑2 年11月，於民
    國96年1 月19日縮短刑期假釋出監，所餘刑期交付保護管束
    ，迄96年3 月28日假釋期滿未經撤銷假釋，未經執行之刑期
    ，以已執行完畢論。（構成累犯）
  (二)緣乙○○與甲○○係國中同學，兩人熟識多年，惟乙○○93
    年間因案入監服刑，故而將其房地及經營KTV 之器材交甲○
    ○打理，嗣乙○○96年出獄後，雙方即因房地產權及器材返
    還問題發生爭執，乙○○與綽號「黑狗」之人共同基於傷害
    、強制他人行無義務之事及剝奪他人行動自由之犯意聯絡，
    故同於96年10月26日18時許，一同前往苗栗縣公館鄉○○村
    ○○路161 之8 號甲○○所經營之「森之屋視聽伴唱」店內
    找甲○○要求解決問題，乙○○與黑狗乃共同以毆打甲○○
    身體之強暴方式，將甲○○押至苗栗縣銅鑼鄉中平村七十份
    13之1 號乙○○所營「中興KTV 」地下室談判；乙○○復基
    於承前傷害、強制他人行無義務之事及剝奪他人行動自由之
    犯意，在該地下室以毆打甲○○之非法方式，剝奪甲○○離
    去該店之自由並強逼甲○○簽下和解書，使之行無義務之事
    ，否則不能離去，而為使甲○○就範，乙○○乃以手打、腳
    踢方式，毆打甲○○，致甲○○受有頭部外傷併臉部多處瘀
    腫傷、挫擦傷、左上臂及前臂多處擦挫傷等傷害（傷害部分
    業經撤回告訴），並利用甲○○不能抗拒之狀態，乙○○基
    於自甲○○取償之意圖，取走甲○○隨身攜帶之手提包（內
    有甲○○之身分證、健保卡、印章、翻譯機、27顆碎鑽、現
    金新台幣2 萬7 千元等物），待甲○○不得已簽下和解書後
    ，乙○○即於翌日（27日）12時20分許，以履行和解書為由
    ，請傅坤錦、謝發平（2人另為不起訴處分）前往「森之屋
    視聽伴唱」，搬走店內之電視機5台、伴唱主機2台、音箱6
    個等物。嗣甲○○見狀遂即報警前來處理而循線查獲上情。
三、處罰條文：
    刑法第302 條第1 項。
四、附記事項：
  1.按刑法第302 條之妨害自由罪，係妨害他人自由之概括的規
    定，故行為人具有一定目的，以非法方法剝奪人之行動自由
    者，除法律別有處罰較重之規定（例如略誘及擄人勒贖等罪
    ），應適用各該規定處斷外，如以使人行無義務之事，或妨
    害人行使權利為目的，而其強暴、脅迫復已達於剝奪人行動
    自由之程度，即祇成立本罪，不應再依同法第304 條論處，
    有最高法院92年台上字第2061號、92年台上字第1107號刑事
    判決可供參考。被告乙○○為解決債務，而基於強迫告訴人
    簽發和解書之目的，剝奪告訴人行動自由，核被告所為，係
    犯刑法第302條第1項之以非法方法剝奪行動自由罪。詳言之
    ，被告係基於使人行無義務之事為目的，以脅迫方式剝奪他
    人行動自由而達其目的，依上開實務見解應僅成立刑法第30
    2 條第1 項之罪，尚毋庸論以同法第304 條之罪。
  2.又公訴意旨所指被告乙○○毆傷告訴人甲○○之行為，涉犯
    刑法第277 條第1 項之傷害罪嫌，查此部分係告訴乃論之罪
    ，既經告訴人甲○○當庭撤回告訴（見本院卷97年9月2日審
    判筆錄第6 頁及撤回告訴狀），原應諭知不受理之判決，惟
    公訴人認此部分與經本院論罪科刑之剝奪他人行動自由及強
    制罪部分犯行為想像競合犯，具有裁判上一罪關係，爰不另
    為不受理之判決，均附此敘明。
五、協商判決除有刑事訴訟法第455 條之4 第1 項第1 款於本訊
    問程序終結前，被告撤銷協商合意或檢察官撤回協商聲請者
    ；第2 款被告協商之意思非出於自由意志者；第4 款被告所
    犯之罪非第455 條之2 第1 項所定得以協商判決者；第6 款
    被告有其他較重之裁判上一罪之犯罪事實者；第7 款法院認
    應諭知免刑或免訴、不受理者情形之一，及違反同條第2 項
    「法院應於協商合意範圍內為判決；法院為協商判決所科之
    刑，以宣告緩刑或2 年以下有期徒刑、拘役或罰金為限」之
    規定者外，不得上訴。
六、如有前項得上訴之情形，若不服本件判決，得自收受判決筆
    錄送達之日起10日內，向本院提出上訴書狀，上訴於第二審
    法院。
中    華    民    國    97    年    9     月    30    日
                  臺灣苗栗地方法院刑事第二庭
                            書記官  劉千瑄
                      審判長法  官  林靜雯
以上正本係照原本製作。
                            書記官  劉千瑄
中    華    民    國    97    年    9     月    30    日
附錄本院決論罪科刑法條全文：
中華民國刑法第302條：
私行拘禁或以其他非法方法，剝奪人之行動自由者，處5 年以下
有期徒刑、拘役或3 百元以下罰金。
因而致人於死者，處無期徒刑或7 年以上有期徒刑，致重傷者，
處3 年以上10年以下有期徒刑。
第1 項之未遂犯罰之。


司法院資訊處製作；財團法人民間司法改革基金會備份。
